【裁判字號】    92,上易,616
【裁判日期】    920910
【裁判案由】    賭博等
【裁判全文】
臺灣高等法院臺南分院刑事判決              九十二年度上易字第六一六號    Ｇ
      上  訴  人  臺灣臺南地方法院檢察署檢察官
      被      告  甲  ○  ○
右上訴人因被告賭博等案件，不服臺灣臺南地方法院九十二年度易字第四九三號中華
民國九十二年五月七日第一審判決（起訴案號：臺灣臺南地方法院檢察署九十一年度
偵字第一二二五六號），提起上訴，本院判決如左：
      主      文
上訴駁回。
      理      由
一、公訴意旨略以：鍾順興（檢察官另行偵查）明知未依電子遊戲場業管理條例之規
    定向主管機關辦理營利事業登記，不得經營電子遊戲場業，竟基於概括犯意，自
    民國九十一年十月二十九日起，在位於臺南市○○路四一四號其所經營「你好超
    商」公眾得出入之場所，插電擺設賭博性電動機具「大舞台」二台、「金龍鳳」
    一台、「滿貫大亨」一台、「金象王」一台，共計五台電動機具，連續與不特定
    人賭博財物，並非法從事電子遊戲場行業，並僱用具有犯意聯絡之被告甲○○（
    另被訴賭博罪部分已判決確定）擔任店員，負責電動機具之開分及洗分、兌換現
    金等工作，因認被告甲○○涉犯違反電子遊戲場業管理條例第十五條規定，應依
    同條例第二十二條規定論處云云。
二、按犯罪事實應依證據認定之，無證據不得推定其犯罪事實；又不能證明被告犯罪
    者，應諭知無罪之判決，刑事訴訟法第一百五十四條及第三百零一條第一項分別
    定有明文。又認定不利於被告之事實，須依積極證據，茍積極證據不足為不利於
    被告事實之認定時，即應為有利於被告之認定，更不必有何有利之證據。且刑事
    訴訟法上所謂認定犯罪事實之積極證據，係指適合於被告犯罪事實之認定之積極
    證據而言，雖不以直接證據為限，間接證據亦包括在內，然而無論直接或間接證
    據，其為訴訟上之證明，須於通常一般之人均不致有所懷疑，而得確信其為真實
    之程度者，始得據為有罪之認定，倘其證明尚未達到此一程度，而有合理之懷疑
    存在時，自不能以推測或擬制之方法，以為有罪裁判之基礎，最高法院著有三十
    年度上字第八一六號、二十九年度上字第三一０五號、七十六年度台上字第四九
    八六號及四十年度台上字第八六號等判例可資參照。
三、本件公訴意旨認被告涉有違反電子遊戲場業管理條例罪嫌，無非以本件被告甲○
    ○雖係受僱於鍾順興屬實，惟其並非不知鍾順興非法經營系爭電子遊戲場業之事
    實，此觀乎其在警訊時自稱「老板有交待我說，遇到警察臨檢，或有可疑的人進
    入，先把儲藏室內機台的電源關掉，客人就會知道，換錢的方式老板也有說」等
    語，足見被告甲○○明知其所參與經營管理之「你好超商」並未經依法辦理營利
    事業登記之事實，而仍受僱於鍾順興，顯係基於與鍾順興共同經營未經依法辦理
    電子遊戲場業之犯意，而原審法院判決僅以被告甲○○僅係受僱於鍾順興之事實
    ，即認為並不具經營電子遊戲場業之身分，漏未審酌被告甲○○於受僱之後，其
    所參與之經營「你好超商」之行為，不論在客觀之經營事實，或主觀之認識上，
    均足以立於與另被告鍾順興構成共同正犯之地位，因認被告甲○○另涉有違反電
    子遊戲場業管理條例罪嫌等語為其主要論據。惟訊據被告甲○○坦承受僱於鍾順
    興之事實，惟堅決否認有與老闆鍾順興共同經營系爭電子遊戲場業之犯行，辯稱
    ：當時伊去應徵超商員時並不知道店裡有擺設電動機具，且伊是受僱的等語。
四、經查：被告甲○○於警訊時供稱：「（問：你是於何時開始於你好便利商店工作
    ？性質？）我是在九十一年十月二十九日經朋友介紹到你好便利商店工作，我在
    店內負責門市、收款、補貨、點貨、及替客人兌換零錢、及洗分」、「（問：你
    為客人洗分，是否有再抽頭？）沒有」、「我沒有開過機台，不知道鑰匙放在何
    處」、「（問：平時超商營收，及機台營收是否即是由他本人（即鍾順興）收取
    ？）是他本人來點收的沒錯，他只收機台的錢，另外超商的營收就由另一陳先生
    負責」、「（問：可知鍾順興寄放機台，是否有與陳先生分紅拆帳？）我不清楚
    」（見警訊卷第二頁至第三頁背面）等語，於原審審理時供稱：「我只作十多天
    而已。且都沒有拿到薪水」（見原審九十二年易字第四九三號卷第二二頁）等語
    ，及於本院審理時供稱：「（問：電玩店何時開始營業？）我不知道」、「（問
    ：你是看報紙應徵或其他？）是朋友介紹的」、「（問：每日電玩店所賺你有無
    分紅？）沒有，我不清楚」、「（問：在店裡面負責何工作？）點貨補貨」（見
    本院九十二年七月二十二日訊問筆錄）等語，可知被告係經由朋友之介紹至該你
    好超商工作，並受僱負責門市收款、補貨、點貨、開分、洗分、兌換現金之業務
    ，且其僅工作數日，尚未領得薪水即遭經方查獲，亦未就該賭博電動機具之營收
    加以抽頭或分紅而獲有其他利益，足見被告主觀上並無與鍾順興共同經營電子遊
    戲場業之犯意，況且被告僅係受僱於鍾順興負責電動機具之開分、洗分及兌換現
    金等工作，其就鍾順興未依法辦理營利事業登記而非法經營系爭電子遊戲場業之
    事實未必知情。又被告雖於警訊時自稱：「老板有交待我說，遇到警察臨檢，或
    有可疑的人進入，先把儲藏室內機台的電源關掉，客人就會知道」（見警訊卷第
    三頁）等語，然被告前開所陳僅能認係鍾順興為避免賭博財物之事實遭警察查獲
    ，而對被告所為之交待，尚難遽此認定被告與鍾順興有共同非法經營系爭電子遊
    戲場業之事實，揆之前揭判例意旨，自難以電子遊戲場業管理條例第二十二條之
    刑責相繩。
五、綜上所述，本件被告甲○○違反電子遊戲場業管理條例之犯行，應屬不能證明，
    此外，復查無其他積極證據足以證明被告甲○○有何違反電子遊戲場業管理條例
    之犯行。原審據此對被告被訴違反電子遊戲場業管理條例部分為無罪之諭知，核
    其認事用法並無不合，檢察官上訴意旨仍認被告違反電子遊戲場業管理條例，指
    摘原判決不當，非有理由，應予駁回。
據上論斷，應依刑事訴訟法第三百六十八條，判決如主文。
本案經檢察官廖椿堅到庭執行職務。
中    華    民    國      九十二      年      九      月      十        日
                                  臺灣高等法院臺南分院刑事第三庭
                                      審判長法官  陳    義    仲
                                            法官  宋    明    蒼
                                            法官  楊    子    莊
右正本證明與原本無異。
不得上訴。
                                      法院書記官  王    全    龍
中    華    民    國      九十二      年      九      月     十六       日


司法院資訊處製作；財團法人民間司法改革基金會備份。
